【裁判字號】    97,交聲,2656
【裁判日期】    980123
【裁判案由】    交管條例聲異
【裁判全文】
臺灣板橋地方法院交通事件裁定        97年度交聲字第2656號
原處分機關  交通部公路總局臺北區監理所
異  議  人
即受處分人  甲○○
上列受處分人因違反道路交通管理處罰條例案件，對於交通部公
路總局臺北區監理所民國97年9 月11日所為之處分（原處分：北
監自裁字第裁40-ZCA320722號），聲明異議，本院裁定如下：
    主      文
異議駁回。
    理      由
一、本件異議意旨略以：異議人所有之車號5411-TH 號自小客車
    於民國97年4 月3 日8 時41分行經國道一號南下152 公里處
    ，遭雷達測速器照相測定時速117 公里，超過該路段速限
    100 公里，而被裁罰新臺幣（下同）3 千元。惟本案舉證照
    片極可能被不當裁切，該照片右方為黑色粗線，黑線右方仍
    保留另1 張照片痕跡，經比對黑線左右兩方之照片，地面之
    白色及黃色分隔線不在同一直線上，有約20度之角度，此種
    彎曲道路照常理不可能在高速公路上出現，故該據以告發之
    舉證照片顯有瑕疵，依行政程序法第111 條第7 款規定，該
    處分應屬無效，爰聲明異議，請准撤銷原處分等語。
二、按汽車行駛於高速公路、快速公路或設站管制之道路，行車
    速度超過規定之最高速限或低於規定之最低速限者，處汽車
    駕駛人3 千元以上6 千元以下罰鍰。又汽車駕駛人有道路交
    通管理處罰條例第33條第1 項情形者，除依原條款處罰鍰外
    ，並記違規點數1 點。且汽車駕駛人之違規行為經以科學儀
    器取得證據資料，當場不能或不宜攔截製單舉發者，得以汽
    車所有人為被通知人逕行舉發。道路交通管理處罰條例第33
    條第1 項第1 款、第63條第1 項第1 款、第7 條之2 第1 項
    第7 款分別定有明文。
三、經查，本件異議人即受處分人甲○○所有之車號5411-TH 號
    自小客車，於97年4 月3 日8 時41分行經國道一號高速公路
    南下152 公里處時，為警拍照指稱在行車最高時速100 公里
    路段以時速117 公里行駛，超速17公里，因而製單舉發之事
    實，業據異議人坦承不諱，並有內政部警政署國道公路警察
    局舉發違反道路交通管理事件通知單、交通部公路總局臺北
    區○○○○○道路交通管理事件裁決書各1 份附卷可稽。而
    上開自小客車確於前開時、地在行車最高時速100 公里路段
    以時速117 公里之速度行駛之事實，亦有雷達測速儀所拍攝
    之舉發照片1 張（照片中可清楚辨識出遭拍攝之自小客車車
    號為5411-TH ，且經雷達測速儀顯示該車時速為117 公里）
    、雷達測速儀檢定合格證書1 份（證明該雷達測速儀於96年
    10月17日檢定合格，檢定有效日期至97年10月31日止）在卷
    可憑。至異議人雖辯稱該照片遭不當裁切，該證據顯有瑕疵
    ，不能據以處罰異議人云云，惟該照片既係警方以科學儀器
    （雷達測速儀）拍攝而得，照片中已清楚顯示違規車輛之車
    號及時速，縱使該照片有部分畫面（非違規車輛車號或儀器
    顯示超速情形等與違規事實相關之重要位置）出現線條或變
    黑，因對違規車輛之辨識、車速及拍照時地之認定等重要事
    項不生影響，故該照片仍得作為認定該車輛有無違規行為之
    證據資料。況經異議人質疑上開舉發照片是否有切割、不完
    整或刻意變造之情形後，內政部警政署國道公路警察局第三
    警察隊（舉發單位）已提出說明，稱：「有關李君（即異議
    人）陳述1 節，然測照地點相機擺放位置、角度問題，係因
    當時執勤人員取景時背景、遠、近角度（內、中、外側車道
    ）與自然光線配光不均勻等因素所產生現象，造成所拍攝照
    片中出現線條，絕非照片有切割、不完整或刻意變造之情事
    」等語，此有該隊97年5 月26日公警三交字第0970371665號
    函在卷可考，是異議人上開所辯並不足採。
四、綜上所述，上開自小客車確有行經高速公路最高時速100 公
    里之路段，行車速度超過規定之最高時速17公里之違規行為
    ，違反道路交通管理處罰條例第33條第1 項第1 款之規定。
    且上開車輛在高速公路上超速行駛，若警方欲當場將該高速
    行駛中之自小客車攔停舉發，極易發生交通事故，是本件顯
    有當場不宜攔截製單舉發之情形，依道路交通管理處罰條例
    第7 條之2 第1 項第7 款規定，自得於採證後對汽車所有人
    即異議人逕行舉發處罰。從而，原處分機關以異議人所有之
    上開自小客車行駛於高速公路，行車速度超過規定之最高速
    限17公里為由，依道路交通管理處罰條例第33條第1 項第1
    款、第63條第1 項第1 款（裁決書上漏載第1 款，應予補充
    ）規定，裁處異議人罰鍰3 千元，並記違規點數1 點，核無
    違誤，本件異議為無理由，應予駁回。
五、據上論斷，應依道路交通案件處理辦法第19條，裁定如主文
    。
中    華    民    國    98    年    1     月    23    日
                        交通法庭  法  官  楊筑婷
上列正本證明與原本無異。
如不服本裁定，應於裁定送達後五日內敘明抗告理由，向本院提
出抗告狀。
                                  書記官  林怡君
中    華    民    國    98    年    1     月    23    日


司法院資訊處製作；財團法人民間司法改革基金會備份。
